臺灣臺北地方法院刑事判決
111年度審易字第264號
公  訴  人  臺灣臺北地方檢察署檢察官
被      告  莊鈞輔





上列被告因妨害名譽案件，經檢察官提起公訴（110年度調偵緝
字第142號），本院判決如下：
    主  文
莊鈞輔成年人故意對兒童犯公然侮辱罪，處拘役參拾日，如易科
罰金，以新臺幣壹仟元折算壹日。
    事  實
一、莊鈞輔於民國109年11月26日上午7時53分許，搭乘由王志勝
    所代駕之車輛行經臺北市萬華區東園街154巷口之東園國小
    大門前時，因酒後情緒不穩，竟基於公然侮辱之犯意，在不
    特定人得共見共聞之上開處所，搖下車窗對正欲通過馬路之
    兒童即徐○(99年10月生，真實姓名年籍詳卷)、孫○(99年10
    月生，真實姓名年籍詳卷)出言侮辱稱「看三小」、「幹你
    娘」、「幹你娘耖機掰」（均臺語）等語，足以貶損徐○、
    孫○之人格尊嚴。
二、案經徐○、孫○訴由臺北市政府警察局萬華分局報告臺灣臺北
    地方檢察署檢察官偵查起訴。
    理  由
一、證據能力部分：
    本案據以認定事實之供述證據，檢察官、被告莊鈞輔於本院
    言詞辯論終結前均未爭執其證據能力，經審酌該等證據之取
    得並無違法，且與本案待證事實具有關聯性，依刑事訴訟法
    第159條之5之規定，自有證據能力；至非供述證據部分，與
    本案事實具關聯性，且非公務員違背法定程序所取得，依同
    法第158條之4規定反面解釋，亦具證據能力。
二、實體部分：
  ㈠認定事實所憑之證據及理由：
  ⒈訊據被告固坦承有於前揭時、地，口出「看三小」、「幹你
    娘」、「幹你娘耖機掰」（均臺語）等語，惟矢口否認有何
    對告訴人徐○、孫○為公然侮辱犯行，辯稱：我當時是在罵導
    護，不是罵告訴人等，而且我也已經跟導護和解了云云。經
    查：
　⑴證人即告訴人徐○、孫○均於警詢時指證稱：109年11月26日上
    午7時53分許，在東園國小校門前，被告搖下車窗對準備過
    馬路的我辱罵「看三小」、「幹你娘」、「幹你娘耖機掰」
    等語（見110偵12013卷第21至23、31至32頁）。
　⑵證人即當時在場之導護陳宏志於本院審理時結證稱：案發時
    我有在現場，我當時站在東園國小校門前，一開始我聽到被
    告罵三字經時，被告所乘坐的車輛是停在斑馬線上不動的時
    候，所以我就過去請他們把車移開，過程中我擋住交通要疏
    導他們把車開過去，之後才是被告拿棍子要打導護，一開始
    的罵三字經可能是在罵小朋友（即告訴人等）等語（見本院
    卷第184頁）。　　
　⑶證人即當時在場之導護李振朝於本院審理時結證稱：當時我
    有目擊全程，我站的位置有看到被告打開車窗在罵人的樣子
    ，被告朝著我跟小朋友（即告訴人等）這個方向罵，我這個
    方向就只有我跟小朋友，被告事後也沒有跟我道歉等語（見
    本院卷第187頁）。
　⑷觀之監視器錄影翻拍照片（見110調偵緝卷142第45至47頁）
    ，可見當時證人陳宏志、李振朝所站之位置，分別係在車輛
    之駕駛座旁及副駕駛座旁，故證人2人所證述其等見聞之情
    節，核與前開錄影畫面相符，且衡以前開證人與被告素不相
    識，前無任何仇恨、嫌隙，復到庭經具結程序擔保證言之可
    信性，當無甘冒被訴偽證罪之風險，蓄意虛構事實而設詞誣
    陷被告之理，又所證述之內容均足以補強告訴人等之指訴內
    容，是被告確有對告訴人等辱罵之行為，甚為明確。　
　⑸刑法所稱之「公然」，係指不特定人或多數人得以共見共聞
    之狀態（司法院釋字第145號解釋參照）。查被告所為前揭
    辱罵言語之地點係在東園國小大門前，不特定人均得自由經
    過，故被告係在不特定人得以共見共聞之場所，以言語辱罵
    告訴人等，被告自有公然侮辱之犯行。
  ⒉綜上，被告所辯並不足採，本案事證明確，被告所為如事實
    欄所載之公然侮辱犯行，堪以認定，應依法論科。
二、論罪科刑:
　㈠按刑法分則加重刑罰之規定，係就常態之犯罪類型，變更其
    罪型，加重其法定刑，而成為另一獨立之罪，其罪名及構成
    要件與常態犯罪之罪名及構成要件應非相同，故法院之有罪
    判決書，自應諭知其罪名及構成要件，而兒童及少年福利法
    第70條第1項前段（即100年12月2日修正施行後之兒童及少
    年福利與權益保障法第112條第1項前段）所定之「成年人故
    意對兒童、少年犯罪者，加重其刑至2分之1」，非僅單純之
    刑度加重，其構成要件與常態犯罪之類型均有不同，在性質
    上自屬於刑法分則之加重，而成為獨立之犯罪類型（最高法
    院72年台上字第6785號判決意旨、最高法院92年度第1次刑
    事庭會議決議參照）。查告訴人徐○、孫○（均為99年10月生
    ）於案發時係未滿12歲之兒童，有個人戶籍資料查詢結果（
    見110偵12013卷第23、33頁）在卷可查。是核被告所為，係
    犯兒童及少年福利與權益保障法第112條第1項前段、刑法第
    309條第1項之成年人故意對兒童犯公然侮辱罪。
  ㈡再被告係於密接時間、在相同地點，公然以「看三小」、「
    幹你娘」、「幹你娘耖機掰」（均臺語）等言語辱罵告訴人
    等，皆係侵害告訴人等之名譽法益，且所為各行為之獨立性
    極為薄弱，依一般社會健全觀念，難以強行分開，應視為數
    個舉動之接續施行，合為包括之一行為予以評價，屬接續犯
    一罪。
  ㈢又被告侮辱告訴人等之犯行，係以一行為觸犯數相同罪名之
    同種想像競合犯，依刑法第55條規定，仍應從一重之成年人
    故意對兒童犯公然侮辱罪處斷。
  ㈣爰審酌被告因酒後情緒不穩，而在不特定人得共見共聞之東
    園國小大門前，公然以前開言語侮辱告訴人等，貶損告訴人
    等之人格，並使告訴人等感受不堪，所為實非可取。且犯後
    否認犯行，迄今未能與告訴人等達成和解。兼衡其自陳之教
    育程度及家庭經濟狀況（見本院卷第109至191頁），暨其犯
    罪動機、造成之損害等一切情狀，量處如主文所示之刑，並
    諭知易科罰金之折算標準，以示懲儆。　
據上論斷，應依刑事訴訟法第299條第1項前段，兒童及少年福利
與權益保障法第112條第1項前段，刑法第11條前段、第309條第1
 項、第55條、第41條第1項前段，刑法施行法第1條之1第1項，
判決如主文。　　
本案經檢察官郭盈君提起公訴，檢察官吳春麗到庭執行職務。
中　　華　　民　　國　　111 　年　 　7 　　月　　6　　日
　　　　　　　　　刑事第二十一庭法　官　倪霈棻
上正本證明與原本無異。 
如不服本判決應於收受送達後20日內向本院提出上訴書狀，並應
敘述具體理由；其未敘述上訴理由者，應於上訴期間屆滿後20日
內向本院補提理由書（均須按他造當事人之人數附繕本）「切勿
逕送上級法院」。告訴人或被害人如對於本判決不服者，應具備
理由請求檢察官上訴，其上訴期間之計算係以檢察官收受判決正
本之日期為準。因疫情而遲誤不變期間，得向法院聲請回復原狀
。
                                書記官  吳雪華
中　　華　　民　　國　　111 　年　　7 　　月　　6 　　日
附錄本案論罪科刑法條：
兒童及少年福利與權益保障法第112條
成年人教唆、幫助或利用兒童及少年犯罪或與之共同實施犯罪或
故意對其犯罪者，加重其刑至二分之一。但各該罪就被害人係兒
童及少年已定有特別處罰規定者，從其規定。
對於兒童及少年犯罪者，主管機關得獨立告訴。
中華民國刑法第309條
公然侮辱人者，處拘役或9千元以下罰金。
以強暴犯前項之罪者，處1年以下有期徒刑、拘役或1萬5千元以
下罰金。